【裁判字號】    98,交聲,302
【裁判日期】    980608
【裁判案由】    聲明異議
【裁判全文】
臺灣臺南地方法院交通事件裁定         98年度交聲字第302號
移送機關    交通部公路總局嘉義區監理所臺南監理站
異議人即
受處分人    甲○○
上列異議人即受處分人因違反道路交通管理處罰條例案件，對於
交通部公路總局嘉義區監理所臺南監理站98年2月20日所為之裁
決處分（處分案號：嘉監南字第裁74-S00000000號）聲明異議，
本院裁定如下：
    主    文
異議駁回。
    理    由
一、原處分意旨略以：異議人即受處分人甲○○（下稱異議人）
    於民國98年2月5日13時54分許，駕駛車號303-YT號之營業一
    般小客車行經台南市○○路○段與北忠路口時，因有「計程
    車駕駛人不依規定辦理執業登記即行執業」之情形，經臺南
    市警察局交通隊（下稱舉發機關）員警攔停製單舉發，嗣經
    交通部公路總局嘉義區監理所臺南監理站（下稱原處分機關
    ）認為異議人有「計程車駕駛人不依規定辦理執業登記經依
    前項處罰仍不辦理」之情形，違規事證明確，依道路交通管
    理處罰條例第36條第2項及第67條第3項（原處分漏載第3項
    ）之規定，裁處吊銷駕駛執照，一年內禁考之處分等語。
二、聲明異議意旨略以：異議人只是小老百姓，不懂法律，也無
    力抵抗公權力，異議人取得職業聯結車駕駛執照將近十年，
    也考取遊覽車營業登記證，工作至今都還未被吊扣駕照，前
    陣子因景氣不好而被裁員，透過朋友介紹來開計程車，整理
    自己的車子也花了將近新台幣（下同）10萬元，現在卻被開
    單，並要吊銷一年，如此異議人如何工作養家活口？異議人
    也曾報名參加98年2月14日的計程車駕駛人考試，可惜未考
    過，復報名參加5月14日的考試，警察機關一方面讓異議人
    參加計程車駕駛人的考試以賺取報名費，同時又要吊銷異議
    人的駕照，讓異議人白考，如此作法實難令異議人接受，為
    此聲明異議，請求撤銷原處分等語。
三、按計程車駕駛人，未向警察機關辦理執業登記，領取執業登
    記證，即行執業者，處1,500元以上3,600元以下罰鍰。計程
    車駕駛人，不依規定辦理執業登記，經依前項處罰仍不辦理
    者，吊銷其駕駛執照。道路交通管理處罰條例第36條第1、2
    項定有明文。又汽車駕駛人，曾依本條例其他各條規定吊銷
    駕駛執照者，一年內不得考領駕駛執照，同條例第67條第3
    項亦規定甚明。因吊銷駕駛執照者，如無另違反終身不得考
    取駕駛執照之規定，則可再考領駕駛執照，然係於吊銷駕駛
    執照後何時得再考領，需有明定之期間，故如係為違反上開
    規定之行為，應一併諭知一年內不得考領駕照，俾使受處分
    人及監理機關有所依據，合先敘明。
四、經查：
  (一)本件異議人駕駛車號303-YT號之營業一般小客車，於前述時
    、地，經舉發機關以其「未辦理執業登記證即行執業」為由
    製單舉發，嗣經原處分機關依道路交通管理處罰條例第36條
    第2項及第67條第3項（原處分漏載第3項）之規定，認異議
    人有「計程車駕駛人不依規定辦理執業登記經依前項處罰仍
    不辦理」之情形，而裁處異議人吊銷駕駛執照，一年內禁考
    之事實，有臺南市警察局98年2月5日南市警交字第S0000000
    0號舉發違反道路交通管理事件通知單及原處分機關98年2月
    20日嘉監南字第裁74-S00000000號裁決書各1份附卷可稽，
    且為異議人所不否認，自堪認屬實。
  (二)次查，異議人對其為未辦理執業登記之計程車駕駛人並未爭
    執，而異議人前曾於97年11月9日16時05分許駕駛本件303-Y
    T號營業自小客車在台南火車站前，經員警張復南依道路交
    通管理處罰條例第36條第1項以異議人係計程車駕駛人，未
    向警察機關辦理執業登記領取登記證即行執業為由，開立舉
    發通知單處罰，並經異議人簽名於舉發通知單上，嗣後異議
    人業已於97年11月24日繳清該次罰鍰之事實，有臺南市警察
    局97年11月9日南市警交字第S00000000號舉發違反交通管理
    事件通知單1件及異議人違規查詢報表在卷可稽（見本院卷
    第6、7頁）；異議人嗣後復於98年2月5日13時54分許再次駕
    駛本件303-YT號營業自小客車在臺南市○○路○段與北忠路
    口，經員警鄭炳仁依道路交通管理處罰條例第36條第1項以
    異議人係計程車駕駛人，未向警察機關辦理執業登記領取登
    記證即行執業為由，第二次開立舉發通知單處罰，並經異議
    人簽名於舉發通知單上之事實，亦有臺南市警察局98年2月5
    日南市警交字第S00000000號舉發違反道路交通管理事件通
    知單1件在卷可稽（見本院卷第8頁），是異議人為計程車駕
    駛人，有不依規定辦理執業登記，經依道路交通管理處罰條
    例第36條第1項處罰仍不辦理之情形，應堪認定。
  (三)至異議人辯稱其只是小老百姓，不懂法律，其取得職業聯結
    車駕駛執照將近十年，也考取遊覽車營業登記證，工作至今
    都還未被吊扣駕照，因景氣不好被裁員，透過朋友介紹來開
    計程車，現在卻被開單，並要吊銷一年，如此異議人如何工
    作養家活口云云，經查，異議人先後二次違規時所駕駛之車
    號303-YT號計程車乃係登記「永銘計程汽車行」所有，有二
    次舉發違反道路交通管理事件通知單在卷可稽，足認異議人
    從事計程車執業乃係透過「計程車行」為之，既然異議人改
    行駕駛計程車係透過計程車行，且係駕駛登記「永銘計程汽
    車行」所有之計程車，自無不知「未辦理執業登記證不可執
    業」之規定之理，至少異議人第一次於97年11月9日遭舉發
    時即應儘快請教計程車行相關規定，且在考取計程車執業資
    格辦妥執業登記前不可再繼續執行計程車業務，然異議人明
    知上開規定，卻仍違反該規定，繼續執行計程車業務，始致
    遭原處分機關以異議人有「計程車駕駛人不依規定辦理執業
    登記經依前項處罰仍不辦理」之情形，而裁處異議人吊銷駕
    駛執照，一年內禁考之處罰，此結果乃因異議人之自由意識
    行為所肇致，本應由異議人自行負責，異議人上開辯詞，要
    無可採。
  (四)又異議人另辯稱其已報名參加5月14日的考試，而警察機關
    一方面讓異議人參加計程車駕駛人的考試以賺取報名費，同
    時又要吊銷異議人的駕照，讓異議人白考，如此作法實難令
    異議人接受云云，惟查，異議人第二次「未辦理執業登記證
    即行執業」遭員警舉發之日期為98年2月5日，有臺南市警察
    局98年2月5日南市警交字第S00000000號舉發違反道路交通
    管理事件通知單在卷可稽，至異議人提出由台南市警察局於
    98年2月5日核發之「計程車駕駛人執業登記前分區測驗通知
    」（見本院卷第4頁），本院審酌受理報名之臺南市警察局
    交通隊受理報名時應無從知悉異議人復於98年2月5日遭第二
    次舉發，其許可異議人之報名本屬合理之事，況異議人在通
    過「計程車駕駛人執業登記前分區測驗」辦妥執業登記前二
    次違規執業致遭裁罰吊銷駕駛執照，因此，即使發生通過該
    測驗亦因本件裁決確定後造成實質上無法執行計程車業務之
    結果，乃屬異議人先後二次違規執業所致，經核要難以此資
    為免罰之事由。
  (五)依上所述，異議人為未辦理執業登記之計程車駕駛人，前已
    於97年11月9日遭警察機關依道路交通管理處罰條例第36條
    第1項以異議人係計程車駕駛人，未向警察機關辦理執業登
    記領取登記證即行執業為由，開立舉發通知單處罰，仍未辦
    理執業登記，再次於98年2月5日為「未辦理執業登記證即行
    執業」之違規行為，因此，原處分機關以異議人違反道路交
    通管理處罰條例第36條第2項之規定，裁處異議人吊銷駕駛
    執照之處分，並引用同條例第67條第3項（原處分漏載第3項
    ）諭知一年內禁考，於法核無不當，本件異議人之異議為無
    理由，應予駁回。
五、據上論斷，應依道路交通管理處罰條例第87條第2項、道路
    交通案件處理辦法第19條，裁定如主文。
中    華    民    國    98    年    6     月    8     日
                      交通法庭  法  官 張家瑛
以上正本證明與原本無異。
如不服本裁定，應於送達後5日內，向本院提出抗告狀。
                                書記官 李淑惠
中    華    民    國    98    年    6     月    9     日


司法院資訊處製作；財團法人民間司法改革基金會備份。
